【裁判字號】    92,交上訴,9
【裁判日期】    920821
【裁判案由】    公共危險
【裁判全文】
臺灣高等法院臺中分院刑事判決                      九十二年度交上訴字第九號
    上  訴  人  臺灣臺中地方法院檢察署檢察官
    被      告  丙○○
右上訴人因被告公共危險等案件，不服臺灣臺中地方法院九十一年度交訴字第一二七
號，中華民國九十一年十一月十五日第一審判決（起訴案號：臺灣臺中地方法院檢察
署九十一年度偵字第五八四號），提起上訴，本院判決如左：
    主      文
原判決關於過失傷害致重傷及定應執行刑部分均撤銷。
丙○○因過失致人於死，累犯，處有期徒刑壹年。
其他上訴駁回。
撤銷改判部分所處有期徒刑壹年，與上訴駁回部分所處有期徒刑壹年，應執行有期徒
刑壹年拾月。
    事      實
一、丙○○曾於民國八十五年間因煙毒案件，經臺灣臺中地方法院判處有期徒刑三月
    確定，並於八十六年二月十五日易科罰金執行完畢。其於九十年十一月二十七日
    下午二時許，駕駛車牌號碼ＭＫ－一○一三號自用小客車，沿臺中縣后里鄉○○
    路，由南往北方向行駛，至同日下午二時五十五分許，途經該路六十六巷口附近
    時，原應注意汽車行駛於市區道路，時速不得超過五十公里，及應充分注意車前
    狀況，隨時採取必要之安全措施。而依當時天候、路況等客觀情形，又無不能注
    意之情事，竟疏未注意及此，貿然以時速逾六、七十公里以上之速度行駛，適有
    陳駕駛ＪＵＨ－一四八號機車同向在前行駛，亦疏未注意遵行在外側車道，反
    貿然侵入內側快車道，致丙○○見狀煞車不及而由後追撞陳機車，使陳倒地
    受頭部外傷併急性硬腦膜下出血之傷害，先經送行政院國軍退除役官兵輔導委員
    會臺中榮民總醫院（簡稱臺中榮總）開刀治療後，於九十一年一月三日轉診財團
    法人長庚紀念醫院林口分院（簡稱長庚林口分院）住院治療，再於同年二月十八
    日轉該院復健分院住院復健，至同年四月十八日又轉診行政院衛生署豐原醫院住
    院復健迄同年六月三日出院，仍多次回長庚林口分院門診追；又因該車禍所生
    傷害，仍有硬膜下積水症狀，再於九十一年九月十七日，在長庚林口分院接受腦
    室腹腔導水管引流手術後，繼續住院治療至九十一年十月三十一日出院，然終因
    未能完全治療，而併發高血鉀症及疑敗血症，而於九十一年十一月十九日心肺衰
    竭不治死亡。丙○○於前述肇事致陳受傷後，並未停車救護反而加速逃離現場
    ，嗣經在場目擊車禍之韓士淵、楊德順抄錄車號報警查獲。
二、案經陳之妻乙○○提出告訴及臺中縣警察局大甲分局報請臺灣臺中地方法院檢
    察署檢察官偵查起訴。
    理      由
一、右揭犯罪事實，業據被告丙○○於警訊、偵查、原審及本院審理中坦承不諱，核
    與目擊證人韓士淵、楊德順之證訴相符，並有警製道路交通事故調查報告表內所
    繪之現場圖在卷可稽。而被害人陳確係因本件車禍致受有頭部外傷併急性硬腦
    膜下出血之傷害，並因持續治療一年餘無效，終因併發高血鉀症及疑敗血症導致
    心肺衰竭不治死亡之事實，復有診斷證明書在卷，及本院向臺中榮總、長庚林口
    分院、行政院衛生署豐原醫院函查暨各該院檢送病歷查明無訛。按行車速度，在
    市區道路，時速不得超過五十公里；又駕駛人應注意車前狀況，隨時採取必要之
    安全措施，道路交通安全規則第九十三條第一項第一款、第九十四條第三項分別
    定有明文。被告係領有駕駛執照之駕駛人，自應注意上述道路交通安全規則之規
    定，又依附卷之道路交通事故調查報告表所載，本件肇事時、地之天候、路況皆
    良好，則肇事當時，被告亦無不能注意之情事。而參之被告自承係由後追撞被害
    人之機車，核與其自稱汽車受損位置為前保險桿、被害人機車受損位置在後輪之
    情形相符，而被告並自承其車子方向盤已有歪一邊，係二年前買來時即有問題；
    又依證人楊德順於警訊中證稱：看到被告駕ＭＫ－一○一三號自用小客車由其左
    側超車後以極快之速度撞擊在前方之ＪＵＨ－一四八號機車後肇事逃逸等情。再
    徵之警製道路交通事故調查報告表內所繪之現場圖，被告駕車之左右煞車痕分別
    長達二四、五五公尺及二三、八公尺，被害人機車倒地刮痕則長達二十餘公尺，
    足見被告係因疏未注意前開規定，超速且未警戒前方致肇事故甚明，且依被告事
    後並未報案及自行回到現場，其離開現場係有逃逸之意，亦堪認定。雖被害人騎
    駛機車疏未注意在遵行之車道行駛，貿然侵入內側之快車道，亦有過失，被告仍
    難辭其過失之責。又被告過失駕車肇事行為，與被害人之死亡結果間，復具有相
    當因果關係。本件事證明確，被告犯行均堪以認定。
二、核被告所為係犯刑法第二百七十六條第一項之過失致死罪, 及第一百八十五條之
    四之肇事逃逸罪。本件公訴意旨未及注意被害人已因本件車禍送醫仍不治死亡之
    事實，認被告係犯過失傷害致重傷害罪，其所引法條尚有未洽，然因起訴之基本
    社會事實相同，本院自應加以審理並予以變更法條。又被告曾於八十五年間因煙
    毒案件，經臺灣臺中地方法院判處有期徒刑三月確定，並於八十六年二月十五日
    易科罰金執行完畢，此有臺灣高等法院全國前案紀錄表在卷可考，其於五年內，
    再犯本件有期徒刑以上之罪，均為累犯，均應依刑法第四十七條之規定加重其刑
    。被告所犯上開二罪間，犯意各別，行為互殊，應予分論併罰。原審法院就被告
    駕車肇事致被害人死亡部分，未及審酌被害人死亡之事實，僅論以過失傷害致重
    傷罪，核有未當，檢察官執此指摘原判決此部分不當，即有理由，應由本院將此
    部分及定應執行刑部分均撤銷改判。爰審酌被告貿然超速行駛，又未注意車前狀
    況，過失非輕，因而導致被害人死亡，犯罪情節非輕，而被害人就本件肇事亦與
    有過失，被告於車禍迄今已逾一年八月有餘，仍未賠償被害人及家屬損害等一切
    情狀，量處如主文第二項所示之刑示懲。至被告肇事逃逸部分，原審法院認被告
    罪證明確，適用刑法第一百八十五條之四、第四十七條規定，審酌被告肇事後非
    但未報警救護，反棄受傷之被害人不顧，甚為可訾，應予非難等一切情狀，量處
    有期徒刑一年。核其認事用法，並無不當，量刑亦屬妥適，應予維持。檢察官上
    訴意旨以被害人已因本件車禍死亡，被告仍無意與被害人家屬和解，賠償損失，
    而指摘原判決量刑過輕，並無理由，應予駁回，並由本院依法就前開二罪所宣告
    之刑定其應執行之刑。
據上論斷，應依刑事訴訟法第三百六十八條、第三百六十九條第一項前段、第三百六
十四條、第三百條、第二百九十九條第一項前段，刑法第二百七十六條第一項、第四
十七條、第五十一條第五款，罰金罰鍰提高標準條例第一條前段，判決如主文。
本案經檢察官甲○○到庭執行職務。
中      華      民      國      九十二     年     八      月   二十一   日
                                臺灣高等法院臺中分院刑事第六庭
                                      審判長法  官  李  文  雄
                                            法  官  陳  嘉  雄
                                            法  官  邱  顯  祥
右正本證明與原本無異。
肇事逃逸部分得上訴。
過失致死部分不得上訴。
如不服本判決應於收受送達後十日內向本院提出上訴書狀，其未敘述上訴之理由者並
得於提起上訴後十日內向本院補提理由書（均須按他造當事人之人數附繕本）。
                                            書記官  陳  桂  芬
中      華      民      國      九十二     年     八      月   二十一   日
                                                                        Ｒ


司法院資訊處製作；財團法人民間司法改革基金會備份。
